---
title: "td_pca"
author: "Richard CHEAM"
date: "2023-11-20"
output: pdf_document
---

```{r}
myPCA <- function(X, scale = TRUE, nb_comp = 2){
  X = scale(as.matrix(X), center = TRUE, scale = scale)
  n = nrow(X)
  p = ncol(X)
  S = (t(X)%*%X)/n
  tmp = eigen(S)
  U = tmp$vectors[,1:nb_comp]
  lambda = tmp$values[1:nb_comp]
  C = X %*% U
  It = sum(X^2)
  variance_tot = It/n
  Q = cumsum(lambda)/variance_tot
  return (list(C=C, U=U, lambda = lambda, variance.tot = sum(lambda), Q = Q))
}
```


```{r}
X<-read.table(text="
               math   scie   fran   lati    d-m
  jean          6.0    6.0    5.0    5.5    8.0
  aline         8.0    8.0    8.0    8.0    9.0
  annie         6.0    7.0   11.0    9.5   11.0
  monique      14.5   14.5   15.5   15.0    8.0
  didier       14.0   14.0   12.0   12.5   10.0
  andre        11.0   10.0    5.5    7.0   13.0
  pierre        5.5    7.0   14.0   11.5   10.0
  brigitte     13.0   12.5    8.5    9.5   12.0
  evelyne       9.0    9.5   12.5   12.0   18.0
")
```

```{r}
student_pca <- myPCA(X, scale = FALSE, nb_comp = 5)
student_pca
```

```{r}
library(ggplot2)
library(ggfortify)
```

```{r}
#representation des individus
C <- data.frame(student_pca$C)
ggplot(data = C, 
       aes(x=C[,1], y=C[,2], label = rownames(C))) +
  geom_point(alpha = 0.5) +
  geom_text(vjust = 1) + 
  xlab(names(C)[1]) + 
  ylab(names(C)[2]) +
  geom_vline(xintercept = 0) +
  geom_hline(yintercept = 0)
```

```{r}
#cercle des corrélations
circleFun <- function(center = c(0,0),diameter = 1, npoints = 100){
    r = diameter / 2
    theta<- seq(0,2*pi,length.out = npoints)
    xx <- center[1] + r * cos(theta)
    yy <- center[2] + r * sin(theta)
    return(data.frame(x = xx, y = yy))
}

cor.circle <- circleFun(c(0,0),2,npoints = 100)
colnames(cor.circle)<-c("PC1","PC3")

D<-cor(as.matrix(X),as.matrix(C)) # Coordonnées des anciennes variables par rapport au
D<-data.frame(D[,c(1,3)])
D$label<-rownames(D)
names(D)<-c("PC1","PC3","label")

# Cercle des correlations
plot.correlation.circle<-function(D){
  ggplot() +
  # Draw the circle
  geom_path(data = cor.circle, aes(PC1, PC3)) +
  # Add the arrows
  geom_segment(data = D, aes(x = 0, y = 0, xend = PC1, yend = PC3),
               arrow = arrow(length = unit(0.2, "cm")), lineend = "round") +
  # Add the labels
  geom_text(data = D, aes(x = PC1, y = PC3, label = label), vjust = -0.5, hjust = 0.5) + 
    # Set the aspect ratio
  coord_equal() +
  # Set the plot limits
  xlim(-1, 1) +
  ylim(-1, 1)
}


plot.correlation.circle(D)+geom_vline(xintercept=0)+geom_hline(yintercept=0)

```


```{r}
#cov(X) not equal to S becos in R, cov(X) = 1/n-1, S = 1/n
#qualité de représentation: Q(E) = Ie/It
```

# Exercice 2

```{r}
library(ggfortify)
library(ggpubr)
library(FactoMineR)
library(factoextra)
library(GGally)
```

```{r}
library(MASS)
data(crabs)
crabsquant <- crabs[,4:8]
crabsquant
```

```{r}
res <- prcomp(crabsquant, scale. = TRUE)
summary(res)
```
```{r}
pourcentage.inertie <- (res$sdev)^2/sum((res$sdev)^2)
pourcentage.inertie

C <- res$x
C
```

* First component is 0.96, almost 1, it is extremely correlated

```{r}
class_sp <- autoplot(res, loadings = TRUE, data = crabs, colour = "sp")
class_sex <- autoplot(res, loadings = TRUE, data = crabs, colour = "sex")
ggarrange(class_sp, class_sex, nrow = 1, ncol = 2)
```

```{r}
groupes = paste(crabs$sp, crabs$sex, sep = "-")
groupes = as.factor(groupes)
pairs(data.frame(C), col = groupes)
```

```{r}
ggpairs(data.frame(C), aes(color = crabs$sp, shape = crabs$sex))
```

Pour avoir correlation entre PC2 et PC3

RW correlé négativement, F left() , M right(), O up(), B down()

when go left, the other 4 are negative, vice versa

CL CW lower half, FL BD upper half

```{r}
crabs
```


```{r}
biplot(res, c(2,3))
```

```{r}
acp_crabs <- PCA(crabsquant, scale.unit = TRUE, graph = TRUE)
```

```{r}
acp_crabs$eig
```

```{r}
acp_crabs$var
```

```{r}
X <- crabsquant
Xtilde <- X / X[, "CL"]
Xtilde[, "CL"] <- NULL
res_pca <- PCA(Xtilde)
plot(res_pca$ind$coord[, 2], col=as.numeric(crabs$sp), pch=as.numeric(crabs$sex))
```

# Exo 3

```{r}
df <- read.table(file = "neighbor_globin.txt", header = FALSE, sep = "")
df_ <- subset(df, select = -V1)
View(df)
dim(df_)
```

```{r}
#matrice de centrage (centering matrice J)
#B = V A V^T
PCoA1 <- function(Delta, k){
  Delta = as.matrix(Delta)
  n = ncol(Delta)
  J = diag(rep(1,n)) - (1/n)*matrix(1,n,n)
  B = (-1/2)*(J %*% Delta %*% J)
  eigen.B = eigen(B)
  V = eigen.B$vectors
  lambda = eigen.B$values
  Y = V[,1:k] %*% diag(sqrt(lambda[1:k]))
  return (list(B=B, V=V, lambda=lambda, Y=Y))
}

PCoA2 <- function(Delta, k){
  Delta = as.matrix(Delta)
  n = ncol(Delta)
  J = diag(rep(1,n)) - (1/n)*matrix(1,n,n)
  B = (-1/2)*(J %*% Delta %*% J)
  svd.B = svd(B, nu = k, nv = k)
  V = svd.B$v
  lambda = svd.B$d
  Y = V %*% diag(sqrt(lambda[1:k]))
  return (list(B=B, V=V, lambda=lambda, Y=Y))
}
```

## 3.

```{r}
Delta <- as.matrix(df_)
```

```{r}
res = PCoA1(Delta, k = 2)
#OR cmdscale()
```

```{r}
plot(res$Y)
text(res$Y, labels = rownames(df))
barplot(res$lambda)
```

```{r}
AFTD <- cmdscale(d = Delta, k = 2, eig=TRUE, x.ret=TRUE)
plot(AFTD$points, type = "n")
text(AFTD$points, labels = row.names(Delta))
barplot(AFTD$eig)
```

```{r}
#Axes 1 and 2
plot(AFTD$points[,c(1,2)], type = "n")
text(AFTD$points, labels = row.names(df_))
barplot(AFTD$eig)
```

```{r}
#Axes 1 and 3
plot(AFTD$points[,c(1,3)], type = "n")
text(AFTD$points, labels = row.names(df_))
barplot(AFTD$eig)
```




```{r}
sammon(d = Delta, k = 2)
#initial stress: descent gradient
```


```{r}
plot(sammon(d = Delta, k = 2)$points)
```

## Medoid

Cik = select columns from a matrix distance that the columns are medoid

```{r}
#D est une matrice distance entre tous les points
medoid <- function(D){
  #medoid = min(apply(D, 2, sum))
  medoid = which.min(colSums(D))
  return (medoid)  
}

medoid(Delta)
```


```{r}
data(iris)
X <- iris[,1:4]
D <- dist(X)
#distance between the 150 flowers
image(as.matrix(D))
plot(X[,1:2])

medoid(as.matrix(D))
```

```{r}
points(X[62, 1:2], pch="x", cex = 2, col = "red")
X[62, 1:2]
```

## K-medoid 11/12/23

```{r}
K_medoid <- function(X, k){
  D = as.matrix(dist(X)); n = nrow(X); colnames(D) <- 1:n
  medoids <- sample(1:n, k, replace = FALSE)
  cluster <- rep(1,n); old.cluster <- rep(0,n)
  
  while(any(cluster != old.cluster)){
    old.cluster <- cluster
    cluster <- apply(D[,medoids], 1, which.min) #step E, parameter: medoids 
    medoids <- as.integer(names(sapply(1:k,function(K){which.min(colSums(D[cluster==K,cluster==K]))}))) #sapply replace for(i in 1:k)
  }
  
  criterion <- mean(sapply(1:n,function(i){D[i,cluster[i]]}))
  return (list(medoids = medoids, cluster = cluster, criterion=criterion))
}
```


```{r}
res <- K_medoid(iris[,1:4],3)
table(res$cluster, iris$Species)
```

```{r}
library(cluster)
```

```{r}
res.pam = pam(iris[,1:4], 3, nstart = 30)
table(res.pam$clustering, iris$Species)
```
## Programmer une fonction qui calcule une distance avec un noyau gaussien comme produit scalire

$$D_{ij} = \sqrt{k_{ii}-2k_{ij}+k_{jj}}$$

$$k_{ij} = e^{-\frac{||x_i-x_j||^2}{\sigma^2}}$$

```{r}
kernel_gauss <- function(X, sigma = 1){
  i = nrow(X); j = ncol(X)
  K = exp(-((X[i,]-X[,j]) %*% (X[i,]-X[,j])) / sigma^2)
  D = sqrt(2(1-K))
  return (D)
}

kernel.gauss_ <- function(X, sigma = 1){
  D <- exp(dist(X)^2/sigma^2)
  return (D = sqrt(D))
}

kernel.gauss <- function(X, sigma = 1){
  D <- sqrt(2 - (2*exp(-dist(X)^2/sigma^2)))
  return (D)
}
```

```{r}
D <- kernel.gauss(iris[,1:4], sigma = 1) #bigger sigma => more global space
image(as.matrix(D)) #D is transpose view contigency table by column
```


```{r}
res.pam = pam(D, diss=TRUE, k = 3, nstart = 30)
table(res.pam$clustering, iris$Species)
```
